【裁判字號】    89,易,501
【裁判日期】    900816
【裁判案由】    竊盜等
【裁判全文】
臺灣苗栗地方法院刑事判決                          八十九年度易字第五一號
    公  訴  人  臺灣苗栗地方法院檢察署檢察官
    被      告  丙○○
                戊○○
右列被告因竊盜案件，經檢察官提起公訴（八十九年度偵字第一○五四號），本院判
決如左：
    主  文
丙○○結夥三人、攜帶兇器、毀壞安全設備竊盜，處有期徒刑拾月。緩刑年。扣案
之鐵鎚一支及藍波刀一把均沒收。
戊○○結夥三人、攜帶兇器、毀壞安全設備竊盜，處有期徒刑拾月。緩刑年。扣案
之鐵鎚一支及藍波刀一把均沒收。
    事  實
一、張智宏、戊○○夥同甲○○（另經本院八十九年易字第六二八號判刑確定在案）
    ，結夥三人，共同基於意圖為自己不法所有之犯意聯絡，於民國八十九年四月十
    六日上午七時許，甲○○、丙○○持其所有客觀上對於人之生命、身體、安全具
    危險性之可為兇器使用之鐵鎚一支、藍波刀一把及類似鐵剪刀之工具一把，由戊○○駕駛ＭＢ–五一五七號自用小客車搭載甲○○、張智宏共同前往苗栗縣苗栗
    市大東家十號丁○○住處（下稱丁○○住處）門前，到場後戊○○留於車上在門
    前把風接應，甲○○、丙○○則下車，由甲○○以其攜帶之上開鐵鎚一支，毀壞
    丁○○住處小門門鎖之安全設備（毀損部分未據告訴），甲○○、丙○○無故侵
    入丁○○住宅，隨即至三樓以前開鐵鎚一支及藍波刀一把，竊取冷氣機一台，得
    手後將冷氣機暫置於一樓客廳，渠等又至該屋二樓準備再竊取第二台冷氣之際，
    適屋主丁○○返家，甲○○與丙○○二人恐遭發現，為逃離現場，由甲○○帶路
    ，丙○○跟隨在後，二人往上逃逸至丁○○住處五樓鐵窗，以類似鐵剪刀之工具
    一把，破壞該鐵窗後（毀損部分未據告訴），踰越窗戶及鐵窗，攀爬至隔壁大東
    家九號己○○所有之空屋頂樓，並以不詳方法打開天井蓋鐵栓，自天井進入己○○屋內二樓躲藏，而無故侵入己○○之建築物。嗣丁○○經鄰人電話告知家中有
    異狀，隨即自苗栗縣後龍鎮返家後，發覺遭竊並察覺隔鄰內有陌生人躲藏而報警
    ，經警於八十九年四月十六日上午八時三十分許在前述大東家九號己○○屋內二
    樓查獲丙○○及甲○○，並在大東家十號丁○○住處門前查獲在外把風接應之戊○○。
二、案經己○○及丁○○訴由苗栗縣警察局苗栗分局報請台灣苗栗地方法院檢察署檢
    察官偵查起訴。
    理  由
一、訊據被告丙○○固供認在丁○○住處與共犯甲○○共同將置於三樓之冷氣機搬至
    一樓客廳，並自丁○○住處攀爬至己○○屋內二樓躲藏而遭警逮捕之事實，惟矢
    口否認有何結夥三人竊盜犯行，辯稱：係甲○○請其幫忙搬東西，甲○○進去丁○○住處時，門並未上鎖，不知甲○○是去偷竊，戊○○亦不知情云云。另被告
    戊○○雖對於停車在丁○○住處門前為警查獲之事實坦承不諱，惟亦矢口否認有
    何結夥三人竊盜犯行，辯稱：其係受甲○○所託，前往丁○○住處等人，並不知
    甲○○、丙○○是去偷竊云云。經查：
  (一)被告丙○○、戊○○與共犯甲○○，於八十九年四月十六日上午八時許，共同攜
    帶客觀上可供兇器使用之鐵鎚一支、藍波刀一把及類似鐵剪刀之工具一把，由戊○○在外於車上把風，丙○○、甲○○持鐵鎚破壞丁○○住處之大門門鎖，無故
    侵入丁○○住處，於該住處三樓竊取冷氣機一台，得手後將之搬置於一樓客廳內
    ，又至二樓拆卸另一台附氣機時，為丁○○返家發現，丙○○、甲○○二人破壞
    丁○○住處五樓鐵窗及己○○房屋之天井蓋鐵栓，攀爬至己○○房屋二樓躲藏，
    戊○○在丁○○住處前遭丁○○及其友人攔阻等事實，業據被害人丁○○、己○○指述歷歷，且被害人丁○○證稱三樓的冷氣被拆下搬到一樓，被偷當天小門的
    鎖被撬壞，鎖是連在門上的，當天鐵門有鎖上，四樓及五樓鐵窗被偷前是好的，
    被害人己○○並證稱天井蓋雖未上鎖，但有自屋內以鐵栓栓上等語，被害人二人
    對住處遭破壞情形均描述詳盡，確與卷附丁○○住處小門門鎖脫落及五樓鐵窗遭
    破壞情形、己○○房屋天井蓋之照片所示相符，而被害人丁○○、己○○與被告
    二人夙無仇隙，衡情亦無無故攀誣之理，且被告丙○○於本院履勘現場時供稱搬
    冷氣時甲○○應該有用鐵鎚去撬，是甲○○先進去的，我們慢他十分鍾才進去，
    天井蓋如何打開我不知道，是甲○○先走等語，並經證人即逮捕被告之警員乙○○於偵查中及本院審理時到庭證述：其於接獲通報後前往現場處理，在九號二樓
    （即己○○屋內）發現丙○○及甲○○，當時甲○○手有油污，丙○○、甲○○
    二人身上均有濃厚灰塵，並於丁○○住處頂樓採到鞋印，該鞋印核與同案被告甲○○為警查獲時所穿休閒鞋之鞋印相符，且鞋頭方向朝往己○○之屋等語明確。
    如丁○○住處之小門門鎖，非甲○○所破壞，丙○○何須等甲○○十分鐘後始進
    入丁○○住處？又對於入內行竊之事，被告丙○○於警訊時供稱：之前甲○○曾
    告訴我要到苗栗搬冷氣，但一直借不到車子，直到戊○○開車來接我們後，便直
    接到丁○○住處，甲○○說拆卸的冷氣機是他先前與女友合買的，所以要拆回來
    云云（見偵查卷第九頁反面、第十頁）；於偵查中則稱其係與甲○○一同去等人
    ，並未行竊云云（見偵查卷第三六頁反面、第三七頁）；於本院審理時則改稱：
    案發當天是自「阿歪」家出發，是甲○○說要去搬東西，不知道是搬冷氣云云，
    先後供述不同，且與共犯甲○○於本院九十年八月二日審理時稱：之前所言不實
    ，因「阿歪」沒有錢，「阿歪」說去拿錢，我就與丙○○去搬冷氣，亦不相符，
    衡情被告丙○○、甲○○、戊○○三人如非竊盜，而係取回甲○○與女友合買之
    冷氣或在現場等人，丙○○、甲○○於聽聞有人進入屋內之聲響時，何須倉慌逃
    至頂樓並躲至隔鄰己○○屋內？又同案被告甲○○如係至丁○○住處取回自己與
    女友合買之冷氣機，既然有三人同行，理應合三人之力共同進行，何以甲○○與
    丙○○二人進入屋內先拆卸三樓冷氣機搬至一樓後，再至二樓拆卸另一台冷氣機
    ，而將戊○○獨留在車上？是被告丙○○所辯顯係事後卸責之詞，不足採信。
  (二)又被告丙○○雖矢口否認持工具破壞丁○○住處之門鎖、亦否認持工具拆下冷氣
    機及破壞丁○○住處五樓鐵窗，被告丙○○辯稱：其進門時大門就是開的，至於
    冷氣機是用徒手拆下，至五樓鐵窗則原本就是有一個洞云云。經查，丁○○住處
    遭竊後，於三樓遭竊之冷氣機窗口處旁發現鐵鎚一把及藍波刀一支之事實，業據
    被害人丁○○指訴綦詳，且有卷附之照片一幀可稽，堪認係被告丙○○與共犯甲○○所遺留。再查，丁○○住處門鎖於本案竊盜案發生後遭破壞之事實，業據被
    害人丁○○指訴明確，並有照片一幀附卷可稽，觀諸該照片所示，可知該門鎖已
    遭分解、破壞，應係以堅實之工具加以毀壞，衡情堪認係前開鐵鎚所為。又該鐵
    鎚及藍波刀既係在遭竊之冷氣機孔旁所發現，衡諸經驗法則，拆卸冷氣機必須使
    用工具始得為之，佐以被告丙○○自承甲○○應有用鐵鎚撬等語（見本院八十九
    年八月十八日訊問筆錄），是被告丙○○及共犯甲○○應有使用前開鐵鎚及藍波
    刀拆卸冷氣無誤。至丁○○住處五樓之鐵窗遭破壞乙節，亦據被害人丁○○到庭
    證稱：鐵窗在案發前都是好的，案發之後鐵窗有被剪掉等語屬實（見本院八十九
    年八月八日訊問筆錄），參諸偵查卷附鐵窗遭破壞之照片三幀觀之，該鐵窗欄杆
    有明顯平整之切面存在，衡情應係形尖銳利之類如鐵剪之工具所為（因鐵鎚、藍
    波刀放於三樓，且依欄杆切痕觀察難認係鐵鎚、藍波刀所為），被告丙○○及共
    犯甲○○既係從丁○○五樓鐵窗攀爬至隔壁己○○住處，而該鐵窗於丁○○住處
    遭被告丙○○及共犯甲○○侵入前，並未遭破壞等情，堪認丁○○住處五樓之鐵
    窗應係被告丙○○與共犯甲○○所為。綜上，堪認被告丙○○、共犯甲○○攜帶
    鐵鎚、藍波刀及類如鐵剪之工具竊盜等情無訛。
  (三)又同案被告戊○○雖矢口否認有把風接應之犯行，辯稱：是共犯甲○○叫其去載
    人云云。惟被告丙○○及共犯甲○○係持鐵鎚將門鎖破壞入內等情，業如前述，
    佐以被告蔡智恆自承係在丁○○住處門口前查獲等情，衡情被告戊○○當看見共
    犯甲○○、被告丙○○係持工具破壞門鎖，並非按電鈴或持鑰匙入門等情無疑，
    是被告戊○○主觀上當無不知甲○○、丙○○二人係入內行竊之理。又證人丁○○於警訊中證稱：其與路人圍捕甲○○、丙○○時，發現停放在家門口由戊○○
    所駕駛之自小客車欲開走，被路人圍住才阻止其離去等語（見偵查卷第十六頁背
    面），是以，倘被告戊○○僅係要幫甲○○載人，何以見眾人圍在其車前時卻欲
    行離去？況被告戊○○於警訊時供稱：我於六時許接獲甲○○電話，於六時十分
    許前往甲○○的住所搭載後再共同前往後龍鎮新市場前，我在車上等，甲○○下
    車前往丙○○住所找丙○○，才一起開車到苗栗找朋友云云（見偵查卷第第十一
    頁反面、十二頁），於本院八十九年九月二十一日訊問時改稱：我們是在路上碰
    到的云云其供述前後不符，顯不足採。又被告丙○○及共犯甲○○均稱被告戊○○不知情，甲○○並於本院隔離訊問時稱：其拆下冷氣機後，搬至一樓欲搬上戊○○車時，遭戊○○所拒云云（見本院九十年八月二日審判筆錄），惟查被告戊○○、丙○○從未提及此事，是被告丙○○及共犯甲○○所稱，顯係事後迴護之
    詞，不足採信。由此足認同案被告戊○○應與被告丙○○、共犯甲○○有竊盜之
    犯意聯絡，而為把風接應之意思在外等候無訛。從而，被告丙○○、蔡智恆及共
    犯甲○○三人有犯意之聯絡與行為之分擔，渠等三人結夥竊盜等情，應堪認定。
  (四)又公訴意旨雖略謂被告丙○○、共犯甲○○係先潛入苗栗縣苗栗市○○街九號己○○之住宅行竊無著，始破壞四樓鐵窗從該屋頂樓攀爬至隔壁大東街十號丁○○
    住處三樓竊取冷氣機云云。然查，參以大東家十號一樓丁○○住處鐵門鎖遭破壞
    等情，已如前述，且據被告丙○○供稱與被告甲○○係從大東家十號丁○○住處
    進入等語明確（見八十九年八月十九日訊問筆錄），且現場鞋印均係朝己○○空
    屋方向，亦據證人即乙○○證述明確，再者，依卷附之現場照片所示，可知丁○○住處樓高五樓，己○○房屋樓高三樓，丁○○住處態勢顯較高，衡情被告等應
    難從己○○房屋頂樓破壞丁○○住處五樓之鐵窗。由此足認被告甲○○、丙○○
    應係為躲避一樓甫返家之被害人丁○○始上樓破壞鐵窗逃逸至隔壁乙節無訛。至
    共犯甲○○辯稱係從大東家九號進入云云，乃係為掩飾其一直在該屋等待證人紀
    淑惠之辯詞，不足憑採。
  (五)綜上所述，本件事證明確，被告丙○○、戊○○之犯行堪以認定，應依法論科。
二、按刑法第三百二十一條第一項第三款之攜帶兇器竊盜罪，係以行為人攜帶兇器竊
    盜為其加重條件，此所謂兇器，其種類並無限制，凡客觀上足對人之生命、身體
    、安全構成威脅，具有危險性之兇器均屬之，且祇須行竊時攜帶此種具有危險性
    之兇器為已足，並不以攜帶之初有行兇之意圖為必要，最高法院七十九年度台上
    字第五二五三號判例足資參照。查本案被告甲○○、丙○○用以破壞門鎖、拆卸
    冷氣機之鐵鎚一支、藍波刀一把，均係屬金屬製品，質硬、銳利，而被告用以破
    壞鐵窗類如鐵剪之工具一把，經被告持以將該鐵窗欄杆予以剪斷，有前開遭毀壞
    之欄杆照片附卷可稽，可見其鋒銳堅實，均認屬前開法條所稱之兇器當無疑。又
    凡以自己犯罪之意思而參與犯罪，無論其所參與者是否為犯罪構成要件之行為，
    皆為正犯；倘以合同之意思而參加犯罪，即係以自己犯罪之意思而參與，縱其所
    參與者為犯罪構成要件以外之行為，仍屬共同正犯，又苟已參與構成某種罪事實
    之一部，即屬分擔實施犯罪行為，雖僅以幫助他人犯罪之意思而參與，亦仍屬共
    同正犯（最高法院二十五年上字第二二五三號、二十七年上字第一三三三號判例
    意旨參照）。查被告戊○○於現場把風，固非實施竊盜罪構成要件之行為，惟其
    結夥竊盜，既係為自己犯罪之意思而參與，則雖僅擔任把風而未實行竊取行為，
    仍應依共同正犯論科（最高法院二十四年上字第二八六八號判例意旨參照）。次
    按刑法第三百零六條第一項之無故侵入他人住宅罪，其所稱之「住宅」，性質上
    具有供人類日常生活起居之作用而言，係為個人居住安寧與私人生活秘密之保持
    ，重在居住之事實，故如行為人所侵入者係無人之空屋，因欠缺居住之事實，僅
    能論以無故侵入他人建築物罪。查被告丙○○及共犯甲○○為躲避被害人丁○○
    ，而逃逸至隔壁被害人己○○之空屋，已如前述，並據被害人己○○於警訊中指
    稱該屋並無人居住等語（見偵卷第十四頁背面），依照前揭說明意旨，故大東家
    九號核屬該條所稱之「建築物」無訛。次按刑法第三百二十一條第一項第二款所
    謂之門扇，僅指「門」而言，不包括窗，至窗戶或附加於門上之鎖，依社會通常
    觀念，顯係專為防盜效用之設備，其性質自屬刑法第三百二十一條第一項第二款
    所謂之「其他安全設備」，無論係破壞門扇或喇叭鎖等安全設備，均須達於使門
    扇或門鎖失其保障安全之效用為已足，始與該條所謂「毀壞」要件相符。查丁○○住處門鎖已被撬開等情，業據被害人丁○○指述無訛，並有照片一張附卷可稽
    ，故已達喪失其防盜效用之程度無疑。核被告丙○○夥同被告戊○○及共犯甲○○，持客觀上對人之生命、身體、安全構成威脅之鐵鎚一支、藍波刀一把及類如
    鐵剪之工具一把，撬開毀壞門鎖、拆下冷氣機、又將鐵窗欄杆予以破壞，核其所
    為，係犯刑法第三百二十一條第一項第二款、第三款、第四款之結夥三人、攜帶
    兇器、毀壞安全設備之加重竊盜罪及第三百零六條第一項之無故侵入他人住宅罪
    ，其後逃逸至大東家九號己○○之房屋，核屬刑法第三百零六條第一項之無故侵
    入他人建築物罪。被告甲○○與同案被告丙○○、戊○○就前開結夥三人、攜帶
    兇器、毀壞安全設備之加重竊盜罪及無故侵入他人住宅罪之犯行，有犯意之聯絡
    ，行為之分擔，均為共同正犯。又被告丙○○先後侵入丁○○住處及己○○之建
    築物，時間緊接，方法相同，觸犯構成要件相同之罪，顯係基於概括犯意而反覆
    為之，為連續犯，依刑法第五十六條之規定從同一較重之無故侵入他人住宅罪一
    罪論，並加重其刑。被告丙○○、戊○○及共犯甲○○所犯侵入他人住宅罪與所
    犯結夥三人、攜帶兇器、毀壞安全設備之加重竊盜罪間，有方法結果之牽連關係
    ，依刑法第五十五條之規定，應從較重之加重竊盜罪處斷。末查被告丙○○、戊○○均未曾受有期徒刑以上之刑之宣告，有臺灣高等法院被告全國前案紀錄表二
    件在卷可稽，其二人受此教訓，當知警惕，應無再犯之虞，所判處之主刑，本院
    認為以暫不執行為適當，併予宣告緩刑三年，以啟自新。
三、被告丙○○及共犯甲○○於竊盜時所用之鐵鎚一支、藍波刀一把，係被告所有供
    其竊盜犯行所用之物，已如前述，爰依刑法第三十八條第一項第二款之規定，為
    沒收之諭知。至前開類如鐵剪之工具一支，雖屬被告所有供其竊盜犯行所用之物
    ，惟均未據扣案，且無證據證明尚屬存在，為免執行困難，爰不為沒收之諭知。
據上論斷，應依刑事訴訟法第二百九十九條第一項前段，刑法第二十八條、第五十六
條、第三百二十一條第一項第二款、第三款、第四款、第三百零六條、第五十五條、
第七十四條第一款、第三十八條第一項第二款，判決如主文。
本案經檢察官黃智勇到庭執行職務。
中    華    民    國    九十      年      八        月      十六        日
             臺灣苗栗地方法院刑事第二庭
                                         法  官  陳  慧  萍
右正本證明與原本無異。
如不服本判決，應於送達後十日內向本院提出上訴狀(須附繕本)，上訴於台灣高等法
院台中分院。
                                         書記官  陳  建  分
中    華    民    國    九十      年      八        月      十六        日
附錄論罪科刑法條
刑法第三百二十一條  犯竊盜罪而有左列情形之一者，處六月以上五年以下有期徒刑
  ：
    一  於夜間侵入住宅或有人居住之建築物、船艦，或隱匿其內而犯之者。
    二  毀越門扇、牆垣或其他安全設備而犯之者。
    三  攜帶兇器而犯之者。
    四  結夥三人以上而犯之者。
    五  乘火災、水災或其他災害之際而犯之者。
    六  在車站、埠頭而犯之者。
  前項之未遂犯罰之。
    意圖為自己或第三人不法之所有，而竊取他人之動產者，為竊盜罪，處五年以下
  有期徒刑、拘役或五百元以下罰金。


司法院資訊處製作；財團法人民間司法改革基金會備份。
